【裁判字號】    90,判,2338
【裁判日期】    901207
【裁判案由】    虛報進口貨物
【裁判全文】
最  高  行  政  法  院  判  決                    九十年度判字第二三三八號
    原      告  得幸吉貿易有限公司
    代  表  人  甲○○
    被      告  財政部基隆關稅局
    代  表  人  朱恩烈
右當事人間因虛報進口貨物事件，原告不服財政部中華民國八十八年十月十三日台財
八十八訴字第八八○一一三四二九號再訴願決定，提起行政訴訟。本院判決如左：
    主  文
原告之訴駁回。
訴訟費用由原告負擔。
    事  實
緣民國（以下同）八十七年四月八日原告委由三通報關通運有限公司向被告申報自韓
國進口韓國產製BUCK HULLS ADMIXTURE 3PCT MAX MOISTURE 12PCT MAX乙批 (進口報
單：第ＡＮ＼八七＼一七七一＼○○○八號），報列進口稅則第一四○二．九○．二
○號，經該被告查核發現來貨為BUCK WHEAT HULLS，產地為中國大陸，應歸屬稅則第
一二一三．○○．○○號，原告顯有虛報產地，企圖逃避管制之違法行為，被告乃依
據海關緝私條例第三十七條第三項規定轉按同條例第三十六條第一、三項之規定，處
以原告貨價一倍之罰鍰計新台幣（以下同）八二、一九三元，並沒入涉案貨物。原告
不服，主張所申報00000000000填充用苦蕎殼為准許自大陸進口貨物，並
無管制限制云云，聲明異議。被告略以來貨核屬經濟部公告不准輸入之大陸物品，涉
及逃避管制，乃否准變更原處分。原告不服，經提起訴願、再訴願，遞遭決定駁回，
遂提起本件政訴訟。茲摘敘兩造訴辯意旨如次：
原告起訴意旨略謂：一、財政部無証據「查核」來貨為BUCK WHEAT HULLS，原告申報
為BUCK HULLS依基隆關「查驗」來貨貨名，並無虛報，原告依韓國合法之INNOICE PA
CKING 証據，依法申報進口報單，且基隆暖暖關「查驗」嘜頭及產地標示並無錯誤，
在嘜頭亦明示產地為PRODUCT OF KOREA亦無誤，此為嘜頭之一部份，如何查核產地之
不實。又再訴願理由中四項均未依問題重點回覆。二、再言，（一）貨櫃櫃號 KSCU0
000000到基隆港時是否封條仍為青島海關封條。（二）釜山港有否落地，依進口報單
貨物起運口岸明確標示為釜山。（三）嘜頭及產地標示在大陸海關出口決不可能通關
。（四）依財政部關稅總局函貨櫃動態表不能來認定產地。(五)依以上四點能否証明
該貨產地為貨櫃動態表中前二港口為產地，而不採前三港口或前一港口。(六)逃避管
制指該貨不准進口，限制地區不能視為走私，依許可辦法與緝私法抵觸，該以何者為
依據？基上所述，為此請求判決撤銷原處分及一再訴願決定等語。
被告答辯意旨略謂：一、按報運貨物進口而有虛報所運貨物之品質或其他違法行為並
涉及逃避管制者，處貨價一倍至三倍之罰鍰併沒入其貨物，為海關緝私條例第三十七
條第三項及同條例第三十六條第一、三項所明定，本案原告於八十七年四月八日申報
進口韓國產製蕎麥殼乙批，經被告查驗結果，產地更改為中國大陸，且本案來貨歸稅
則第一二一三．○○．○○號，經核非屬經濟部公告准許間接輸入之大陸物品，原告
顯有虛報產地，逃避管制之違法行為，被告依首揭法條規定處原告以貨價一倍之罰鍰
八萬二、一九三元，併沒入其貨物，於法並無不合。二、訴訟理由(一)稱：「財政部無
證據『查核』發現來貨為BUCK WHEAT HULLS，本公司申報為BUCK HULLS，但依基隆關
『查驗』來貨貨名，並未虛報．．．」等節，查系案來貨並無報貨名，但卻虛報產地
，又來貨核非屬經濟部公告准許輸入之大陸物品，涉及逃避管制，且系案來貨（蕎麥
殼）依據Ｈ．Ｓ中文註解第七十三頁一二一三節：「穀類（蕎麥）係屬穀類之及外
殼，未經加工，不論是否切碎，研磨、壓製或呈團粒狀者。」規定，系爭貨物無論原
申報及查驗結果之貨品同屬穀類之外殼皆應歸列進口稅則第一二一三．○○．○○號
項下，被告依據該稅號之簽審規定查明該大陸物品不准間接輸入，原告所稱顯無理由
。三、訴訟理由(二)稱：「本公司依韓國合法之INVOICE PACKING 證據，依法申報進口
報單，依基隆暖暖關『查驗』嘜頭及產地標示無誤，但在嘜頭即明示產地為 PRODUCT
OF KOREA無誤，此為嘜頭一部分，如何查核產地不實．．．。」、「補充再訴願理由
四項為何未依法針對問題重點．．．」等節，查系案來貨原提單號碼為HJSCTAOI00
000000（附件一左上角第三欄），其中TAO 經被告所屬機動巡查隊電傳新海船
務公司查證證實係案貨物起運口岸為大陸青島。而為慎重起見，被告乃再函承載系案
貨物新海船務公司，經證實系案貨物之貨櫃動態表顯示（電腦資料）系案貨物貨櫃櫃
號KSCU0000000係自青島裝JASE輪八一四Ｅ航次至韓國釜山，再由韓國釜山轉
船（轉裝MSSA輪八○四Ｗ航次）抵達基隆。據此，被告將系案來貨產地認定為C．N（
中國）應屬合理。四、綜上所述，被告原處分及維持原處分之決定，認事用法並無不
合，原告之訴顯無理由，請駁回原告之訴等語。
    理  由
一、按報運貨物進口而有虛報所運貨物之品質或其他違法行為並涉及逃避管制者，處
貨價一倍至三倍之罰鍰併沒入其貨物，為海關緝私條例第三十七條第三項及同條例第
三十六條第一、三項所明定。又按進口非屬「臺灣地區與大陸地區人民貿易許可辦法
」第七條規定准許輸入之大陸地區物品者，即構成進口禁止輸入之物品而涉及逃避管
制之違法行為。二、本件原告於八十七年四月八日委由三通報關通運有限公司向被告
申報進口韓國產製BUCK HULLS ADMIXTURE 3PCT MAX MOISTURE 12PCT MAX乙批，報列
進口稅則第一四○二．九○．二○號，經該被告查驗結果，發現來貨為 BUCK WHEAT
HULLS ，產地為中國大陸，應歸屬稅則第一二一三．○○．○○號，經核非屬經濟部
公告准許間接輸入之大陸物品，因認原告顯有虛報產地，逃避管制之違法行為，被告
乃依首揭法條規定處原告以貨價一倍之罰鍰八二、一九三元，並沒入涉案貨物，與前
揭規定尚無不合。二、原告不服，循序提起行政爭訟，起訴意旨詳如事實欄所載，要
旨略稱：(一)財政部無證據『查核』發現來貨為 BUCK WHEAT HULLS，原告申報為 BUCK
HULLS，但依基隆關『查驗』來貨貨名，並未虛報。(二)原告依韓國合法之INVOICE PAC
KING證據，依法申報進口報單，依基隆暖暖關『查驗』嘜頭及產地標示無誤，但在嘜
頭即明示產地為PRODUCT OF KOREA無誤，此為嘜頭一部分，如何查核產地不實等語。
(三)苦蕎殼係中藥查本草中有註明為填充枕頭用，藥用植物，基隆關仍依一二一三．○
○．○○．○○－一號稅則認定顯不符實情，該物無管制進口等語。三、經查：(一)本
件系爭貨物原申報貨名為BUCK HULLS，經被告查驗結果加註BUCK WHEAT HULLS（蕎麥
殼），依據Ｈ．Ｓ中文註解第七十三頁一二、一三節：「穀類之蒿及外殼，未經加工
，不論是否已切碎、研磨、壓製或呈團粒狀者。」規定系爭貨物無論原申報及查驗結
果之貨名同屬穀類之外殼皆應歸列進口稅則第一二一三．○○．○○項下，被告將來
貨改列該稅則號別核無不當。(二)系案貨物經查驗為蕎麥殼，原告亦稱為苦蕎殼，並無
虛報貨名情事，所爭執者為虛報產地。系案貨物非屬經濟部公告准許輸入之大陸物品
，被告依據該稅號之簽審規定查明該大陸物品不准間接輸入。(三)按「海關緝私條例第
三條、第三十七條、第三十八條、第三十九條及第五十三條所稱『管制』之涵義相同
，均係指左列情事。（一）關稅法第四十五條規定不得進口之違禁品。（二）行政院
依懲治走私條例第二條規定所公告之管制物品。（三）臺灣地區與大陸地區貿易許可
辦法規定不得輸入之大陸物品。（四）廢鐵進口及驗放辦法第四條第一項規定進口廢
鐵中不得夾雜之新品。（五）經濟部依有關貿易法規禁止或管制輸入或輸出之物品。
．．．」財政部八十四年六月十七日台財關第八四一七二四五四二號函釋在案，原告
所稱海關緝私條例之管制，不包括大陸物品之限制，顯屬誤解。(四)系案來貨原提單號
碼為HJSCTAOI 00000000其中TAO經被告所屬機動巡查隊電傳新海船務公司查
證證實系案貨物起運口岸為大陸青島。被告再函承載系案貨物新海船務公司，經證實
系案貨物之貨櫃動態表顯示（電腦資料）系案貨物貨櫃櫃號KSCU0000000係自
青島裝JASE輪八一四Ｅ航次至韓國釜山，再由韓國釜山轉船（轉裝MSSA輪八○四Ｗ航
次）抵達基隆。被告據此將系案來貨產地認定為C．N（中國）應屬合理。(五)系爭貨價
係按原告自行申報完稅價格認列，被告據此作為論罰之貨價，尚無不當。綜上所述，
原告所稱其進口貨物未違反管制規定之詞，尚不足採。被告依前揭規定處以原告貨價
一倍之罰鍰八二、一九三元並沒入涉案貨物，於法尚無不合，訴願決定及再訴願決定
遞予維持原處分並無違誤，原告起訴意旨經查無理由，應予駁回。
據上論結，本件原告之訴為無理由，爰依行政訴訟法施行法第二條、行政訴訟法第九
十八條第三項前段，判決如主文。
中    華    民    國      九十      年      十二      月       七       日
                    最 高 行 政 法 院  第 二 庭
                                審 判 長 法  官      陳  石  獅
                                         法  官      鄭  淑  貞
                                         法  官      彭  鳳  至
                                         法  官      高  啟  燦
                                         法  官      黃  合  文
右  正  本  證  明  與  原  本  無  異
                                         法院書記官  蘇  金  全
中    華    民    國      九十      年      十二      月      十三      日


司法院資訊處製作；財團法人民間司法改革基金會備份。
